臺灣高等法院高雄分院刑事判決　　　　　九十一年度上易字第一四六四號
　　上訴人
　　即被告　乙○○
右上訴人因妨害自由等案件，不服臺灣屏東地方法院九十一年度易字第一六四號中華
民國九十一年七月三十日第一審判決（起訴案號：臺灣屏東地方法院檢察署九十年度
偵字第七二三六號），提起上訴，本院判決如左：
      主      文
原判決關於乙○○部分撤銷。
乙○○連續以加害生命之事恐嚇他人，致生危害於安全，處拘役陸拾日，如易科罰金
，以參佰元折算壹日。又損壞他人之盆栽，足以生損害於他人，處拘役參拾日，如易
科罰金，以參佰元折算壹日。應執行拘役捌拾日，如易科罰金，以參佰元折算壹日。
乙○○傷害人之身體，處有期徒刑參月，如易科罰金，以參佰元折算壹日。
      事      實
一、乙○○於民國九十年七月二十九日上午八時許，因至屏東縣鹽埔鄉○○村○○路
    尋找友人施志成，遭同路七十九之四號屋主丙○○所飼養之犬隻驚嚇，乙○○不
    滿丙○○處理此事之態度，竟於同日九時許，糾眾前往上址，欲向丙○○尋釁，
    經丙○○報警後，一行人旋即散去。嗣乙○○友人蔡宗志（同案被告，已判刑確
    定）知悉上情後，即偕同另一姓名不詳之成年男子，於同日十三時許，前往丙○○家，為乙○○講和，惟因丙○○態度強硬，蔡宗志受激後，竟自行對丙○○揚
    言：將狗處理掉，否則出去如何死的都不知道等語，以此加害生命之事恐嚇丙○○，致丙○○心生畏懼，致生危害於安全。乙○○在獲悉上情後，認丙○○不講
    情面，遂於同日十五時許，與蔡宗志夥同十二名不詳姓名之成年男子，再度至上
    址理論，乙○○、蔡宗志二人並基於共同侵入住宅之犯意聯絡，分持酒瓶，無故
    侵入丙○○家之庭院等附連圍繞之土地（其他十二名不詳姓名男子未進入），再
    以酒瓶擲地洩恨，乙○○並單獨將庭院內之盆栽二盆予以砸毀，足生損害於丙○○。待丙○○及其妻丁○○○見狀自屋內出來加以制止時，乙○○另行基於傷害
    之犯意，動手毆打丁○○○，致其因而受有頭部挫傷、右手肘瘀傷及右膝瘀傷等
    傷害。是日晚上，乙○○與丙○○雖達成和解，惟乙○○仍不願罷休，另基於恐
    嚇之概括犯意，於和解後當日晚間又前往丙○○家門口，對丙○○、丁○○○及
    其子女鄭宏仁、鄭淑芬全家恫嚇稱：哈哈，我不想活了，你們全家出去怎麼死的
    都不曉得等語。越二日即九十年七月三十一日二十時許，又夥同另一姓名不詳之
    成年男子前去，適丙○○、丁○○○及其子女鄭宏仁、鄭淑芬全家人準備外出，
    乙○○乃單獨對迎面而來之丁○○○恫嚇稱：打人喊救人，你給我試試看，出去
    怎麼死的都不知道等語，以此等加害生命之事恐嚇丙○○全家四人，致其等心生
    畏懼，致生危害於安全。後因丙○○、丁○○○不堪其擾，始向警方提出告訴。
二、案經丙○○、丁○○○訴由屏東縣警察局里港分局移送臺灣屏東地方法院檢察署
    檢察官偵查起訴。
      理      由
一、訊據上訴人即被告乙○○固坦承曾於九十年七月二十九日十五時許，進入丙○○
    之庭院內，並砸毀盆栽之事實不諱，惟矢口否認有侵入住宅、傷害及恐嚇等犯行
    ，辯稱：九十年七月二十九日十五時，我是一個人去找丙○○理論，並未與蔡宗
    志約好，丙○○當時跟我說，我站在外面講什麼，他聽不清楚，要我進去裡面講
    ，我才進去的，後來我因與丙○○談得不愉快，就拿起酒瓶丟向丙○○家庭院，
    當時蔡宗志正好到現場，他是來勸阻我，叫我不要惹丙○○。另外，我並未毆打
    丁○○○，當天她一直要推我出去，我只是閃躲，連與她拉扯都沒有。九十年七
    月二十九日晚上，我是要去向施志成他媽媽道歉，我是直接走進施志成家，並未
    靠近丙○○家，三十一日晚上，我去找施志成時，有看到丙○○在關鐵門，他們
    家車子停在門口，好像要出去，但我並未與他們起衝突云云。
二、經查：
  (一)右開事實，業據告訴人丙○○、丁○○○分別於警訊、偵查中、原審及本院指訴
    綦詳，核與當時在場親眼目睹之證人即告訴人之子鄭宏仁於原審證述「 (九十年
    七月二十九日乙○○到你家丟酒瓶時，你人在何處？尚有何人在家？）當時我們
    全家人是在看電視，我是聽到我們家的狗在叫，我轉頭看出去，然後我就看到蔡
    宗志拿酒瓶要丟那隻狗，但是沒有丟到，碎酒瓶整個都灑在我們家的大門口，我
    就拿我們家的棍子出來，乙○○就拿我們家晒衣的竹竿丟向我，我父親就叫我進
    去，我進去之後，隔著紗門看到我母親倒在地上，乙○○用拳頭打我母親的頭，
    我就拿棍子出去，把他們趕走」、「(九十年七月二十九日晚上的情形如何？)當
    天晚上是我父親送蔡國忠警員出去的時候，我當時人在門口，我就聽到有人在喊
    『哈哈哈！我不想活了，你們全家出去怎麼死的都不知道』。詳細的情形因為事
    隔太久了，我忘記了，不過我有看到乙○○走過來，咆哮完之後又走回去。」、
    「九十年七月三十一日當天晚上的情形如何？）當時我正要開車出去，我已經坐
    在車上，我從後照鏡看到有車騎過來，我母親馬上衝出來，我姐姐也跟在她旁邊
    ，我父親當時人在巷子裡面，離我家庭院比較遠比較靠近我家對面的地方，在做
    什麼我不知道，我就聽到乙○○喊『打人的喊救人，你給我試試看，出去怎麼死
    的都不知道』，後來機車掉頭要離開的時候，我從後照鏡看到乙○○坐在後座，
    手拿一支不銹鋼的棍子」、「 (當時你家尚有何人在場？）當時我們全家人都在
    ，我跟我父親、母親都有走出來，我姐姐在裡面，我忘記她在哪裡了」等語，及
    告訴人之女鄭淑芬於原審證述「 (九十年七月二十九日當天的情形如何？）當時
    我們全家人都在我家一樓看電視，然後蔡宗志到我家，我家的狗就在叫了，然後
    我們就起來往外看，就看到蔡宗志丟一支酒瓶，然後乙○○也丟一支酒瓶進來，
    後來我父親跟我弟弟、母親三個人都在外面，我媽媽跟我爸爸都被打到，我母親
    還被打倒在地，我當時一直打電話報警」、「(當天晚上的情形如何？)我不記得
    了」、「記不記得九十年七月三十一日的情形如何？）當時我們全家正要出去吃
    飯，我人坐在車上，在車上還有什麼人我已經忘記了，我只記得我母親在外面準
    備關門，然後就看到乙○○被一個人用摩托車載來，乙○○對我母親罵三字經，
    然後說『我們怎麼死的都不知道』之後就離開了，當時乙○○手上有拿一支棍子
    」、「 (九十年七月二十九日中午，蔡宗志一人單獨到你家的情形如何？）當時
    我們全家都在家中看電視，我看到蔡宗志被人用車載到我家，跟我家人發生言語
    衝突，詳細經過我已經不記得了，我只記得稍後就有一群人到我家拿木棍還有丟
    酒瓶」等語相符，雖證人鄭宏仁、鄭淑芬為告訴人二人之骨肉至親，惟證人鄭宏
    仁、鄭淑芬與告訴人於原審經隔離訊問後，四人就案發過程所述大致相符，是證
    人等之證詞應可採信。此外，復有丁○○○提出之長雄診所診斷證明書一紙，及
    現場照片數幀附卷可稽，照片上清楚顯示在告訴人家庭院中，有二盆盆栽破損倒
    地，靠近告訴人家住宅主體門口之地上，有一曬衣用之長竹竿，旁邊並有玻璃碎
    片，另有少許之玻璃碎片散落至告訴人家之客廳內，上開證據所示與告訴人丙○○、丁○○○、證人鄭宏仁、鄭淑芬所指述各情相符，益證告訴人等之指訴及證
    人鄭宏仁等之證述，尚非虛假。
  (二)至被告雖以前詞置辯，惟被告乙○○於偵訊時，經檢察官質以「蔡宗志為你講和
    你知道嗎？」，乙○○先供稱「我知道」，嗣於原審又改稱「 (知不知道蔡宗志
    去找過丙○○）不知道」，且就九十年七月二十九日下午，究竟有無與蔡宗志前
    往丙○○家中，於偵訊時先供稱「 (七月二十九日下午三點有無帶人去他們家？
    ）那天只有我一人去，其他的人是在他家對面」、「 (蔡宗志有無同你一起去？
    ）他是隨後進去要拉走我」，嗣於原審又改稱「當天我是一個人去找他理論，因
    為講的不愉快，所以我才拿起酒瓶丟向丙○○家庭院，酒瓶是施志成家的」、「
    (你在摔酒瓶及花盆時蔡志宗人在何處？)他人好像已經到了，他是過來勸阻的」
    ，前後供詞反覆，已難採信。況且，倘果如被告所辯，蔡宗志是隨後進去勸阻乙○○，則乙○○又如何能於與丙○○理論無效後，再返回施志成家，持酒瓶丟向
    丙○○家之庭院。再者，被告乙○○雖又辯稱：未恐嚇丙○○全家云云，然參諸
    證人即員警蔡國忠於偵訊時，證稱：九十年七月二十九日晚上，告訴人曾打電話
    報警表示鬧事者又來了等語，且被告乙○○與丙○○於九十年七月二十九日晚上
    曾達成和解，倘被告乙○○未再次前往告訴人家出言恐嚇，告訴人應無於和解後
    ，無端又打電話報警之理。綜上，被告所辯各情，無非卸責之詞，不足採信。本
    件事證明確，被告之犯行，堪以認定。
二、核被告所為，係犯刑法第三百零五條之恐嚇危害安全罪、第三百零六條第一項之
    侵入住宅罪、第二百七十七條第一項之普通傷害罪、第三百五十四條之毀損罪。
    又被告先後二次恐嚇犯行，時間緊接，手法相同，所犯又係同一罪名之罪，顯係
    基於概括之犯意，反覆實施，應依連續犯之規定論以一罪。又被告與蔡宗志間，
    就前開侵入住宅犯行，有犯意連絡及行為分擔，均為共同正犯。又被告所犯毀損
    、侵入住宅二罪間，有方法結果之牽連關係，應依牽連犯之規定，從一重之毀損
    罪論處。甲訴人認被告以上所犯毀損、侵入住宅二罪，犯意各別，應予分論併罰
    ，尚有未洽。又被告一行為同時恐嚇丙○○、丁○○○、鄭宏仁、鄭淑芬四人，
    係一行為觸犯數罪名，應依想像競合犯之規定從一重處斷。又被告所犯恐嚇、毀
    損、傷害三罪間，犯意各別，罪名互殊，應予分論。
三、原審予以被告論科，固非無見，惟查：(一)被告與同案被告蔡宗志係於九十年七月
    廿九日十五時許，共同侵入告訴人丙○○之住宅，被告並毀損丙○○所有之盆栽
    及傷害丁○○○等情，已經告訴人丙○○、丁○○○分別供明在卷。而原判決認
    被告犯侵入住宅、毀損及傷害三罪之犯罪時間，係九十年七月廿九日十七時許，
    即有認定事實錯誤之違失，自有未合。(二)原判決既認定被告於九十年七月廿九日
    晚上及九十年七月三十一日廿時許，先後兩次以言詞恫嚇丙○○全家，然丙○○
    全家包含丙○○、丁○○○夫妻及子女鄭宏仁、鄭淑芬四人己經告訴人供明在卷
    ，自應詳細載明被害人全部之姓名，而原判決事實欄僅記載「對丙○○全家恫嚇
    」或「以此等加害生命之事恐嚇丙○○等人」稍欠明確。又被告先後兩次對於告
    訴人全家四人施以恫嚇，係一行為觸犯數罪名，應依想像競合犯之規定，從一重
    處斷。而原判決理由欄對此部分漏未說明，自屬理由不備。(三)刑法第三百五十四
    條之毀損罪係以毀棄、損壞前二條以外他人之物，或致令不堪用，足以生損害於
    甲眾或他人，為其成立要件，然此成立要件應於主文詳為載明，方為適法，惟原
    判決主文對於被告所犯毀損罪部分僅記載「損壞他人之盆栽」，而對於「足以生
    損害於他人」之成立要件，漏未記載，亦有未合。被告上訴意旨，仍執前詞，否
    認犯罪，固無足取，然原審此部分判決既有上述可議，自應由本院將原審此部分
    判決撤銷改判。審酌被告僅為細故，即以暴力相同，出言恐嚇，造成被害人等精
    神上所受之損害非輕，犯後否認犯罪，態度不佳等一切情狀，分別量處如主文第
    二、三項所示之刑。被告所犯恐嚇、毀損二罪部分並定其應執行刑拘役八十日，
    且與其傷害罪所處有期徒刑三月部分，分別諭知如易科罰金，均以三百元折算一
    日。
據上論斷，應依刑事訴訟法第三百六十九條第一項前段、第三百六十四條、第二百九
十九條第一項前段、刑法第二十八條、第五十六條、第二百七十七條第一項、第三百
零五條、第三百零六條第一項、第三百五十四條、第五十五條、第五十一條第六款、
第四十一條第一項前段、罰金罰鍰提高標準條例第一條前段、第二條，判決如主文。
本案經檢察官彭南雄到庭執行職務。
中    華    民    國        九十一      年     十一     月    二十一    日
                              臺灣高等法院高雄分院刑事第三庭
                                  審判長法官  周賢銳
                                        法官  陳中和
                         法官  謝宏宗
右正本證明與原本無異。
不得上訴。
                                      書記官  王秀娟
中    華    民    國        九十一      年     十一     月    二十五    日
附錄：本判決論罪科刑法條：
刑法第二百七十七條第一項
傷害人之身體或健康者，處三年以下有期徒刑，拘役或一千元以下罰金。
刑法第三百零五條
以加害生命、身體、自由、名譽、財產之事，恐嚇他人致生危害於安全者，處二年以
下有期徒刑、拘役或三百元以下罰金。
刑法第三百零六條第一項
無故侵入他人住宅、建築物或附連圍繞之土地或船艦者，處一年以下有期徒刑、拘役
或三百元以下罰金。
刑法第三百五十四條
毀棄、損壞前二條以外之他人之物或致令不堪用，足以生損害於甲眾或他人者，處二
年以下有期徒刑、拘役或五百元以下罰金。
                                                                      Ｈ
